【裁判字號】    92,上訴,1587
【裁判日期】    921007
【裁判案由】    準強盜等
【裁判全文】
臺灣高等法院高雄分院刑事判決          九十二年度上訴字第一五八七號
    上  訴  人
    即  被  告  乙○○
    指定辯護人  張寧律師
右上訴人因準強盜等案件，不服臺灣高雄地方法院九十一年度訴字第一一五五號中華
民國九十二年五月二十九日第一審判決（起訴案號：臺灣高雄地方法院檢察署九十一
年度偵字第七六八三號，併辦案號：同署九十一年度偵字第一０六一五號、第一四二
五六號、第一五七０八號、第一五九三九號、偵字第一七八四九號、第二０一０八號
），提起上訴，本院判決如左：
    主  文
原判決撤銷。
乙○○連續攜帶兇器竊盜，處有期徒刑參年；又竊盜，因脫免逮捕，當場施以強暴，
處有期徒刑伍年貳月，扣案之安全帽壹頂沒收；應執行有期徒刑捌年，扣案之安全帽
壹頂沒收。
    事  實
一、乙○○前曾因竊盜案件，經原審法院於民國（下同）八十五年一月十二日判處有
    期徒刑五月確定；又因盜匪案件，經同院判處有期徒刑七年八月確定；再犯搶奪
    案件，經同院判處有期徒刑四年十月確定；嗣經更定其執行刑為有期徒刑十二年
    ，應於九十七年六月一日執行完畢，甫於九十年七月二十六日假釋出獄，竟不知
    悔悟，猶基於為自己不法所有之概括犯意，連續於附表一所載之時間、地點，以
    附表一所載之行竊方式，竊取附表一所示被害人所有如附表一所載之各項物品得
    逞，共計連續竊盜達二十八次；復基於同前意圖為自己不法所有之概括犯意，連
    續於附表二所示之時間、地點，以附表二所載以石頭兇器破壞小客車窗玻璃之方
    式行竊，竊取如附表二所示被害人所有如附表二所載之各項物品得逞，共計連續
    攜帶兇器竊盜達十七次；又另行起意，並基於意圖為自己不法所有之犯意，於九
    十一年四月十四日上午十一時許，頭戴藍色安全帽騎乘上述附表一編號一行竊所
    得之機車，行經高雄市三民區○○○路與十全一路交岔路口附近之「坎城戲院」
    後方停車場，見甲○○所有車牌ＹＩ─五九八七號自用小客車車門未上鎖，趁機
    打開該車之左前車門，上前竊取置放在自用小客車前座上之綠色袋子乙個（內有
    新台幣五萬元），詎為甲○○當場發現，上前高喊「捉賊」，欲加制止，乙○○
    因此心虛即騎乘前開竊得機車欲行逃逸，並隨即丟棄所竊得之綠色袋子，惟因甲
    ○○與停車場保全人員黃士銘快速跑向乙○○，欲攔截抓拿時，乙○○為脫免逮
    捕，而當場以高速駕車之強暴方式欲衝撞甲○○並逃離現場，甲○○見機車高速
    行駛，不得已僅得閃避，適乙○○逆向行車擦撞及路過駛近之機車，不慎倒地，
    始遭保全人員黃士銘與不詳姓名之路人加以壓制，惟乙○○仍扭動身軀，且於勉
    力站起身後，竟又以與黃士銘強行拉扯，並做出揮拳動作之當場施強暴之方式，
    欲行掙扎脫身，幸員警趕至，始得合力制服曾某，並扣得安全帽一頂及乙○○所
    竊之贓物機車（車號ＸＰＬ─二八六號）一輛。
二、案經高雄市政府警察局三民第一分局移送臺灣高雄地方法院檢察署檢察官偵查起
    訴，及高雄市政府警察局、高雄市政府警察局左營分局、高雄市政府警察局前鎮
    分局報請同署檢察官移送併案審理。
    理  由
一、右揭附表一及附表二所示之連續竊盜事實，分別業據被告乙○○於警詢、偵訊及
    原審審理中坦承不諱，核與附表一、附表二所示各被害人之警詢中指訴之情節相
    符，並有被害人丙○○領回其所有車號ＸＰＬ─二八六號機車之贓物領據及被害
    人陳婷婷領回其所有新台幣六百元及行動電話一支之贓物領據等附卷可稽。被告
    於本院審理時，辯稱僅行竊附表一編號１、２、３、１０、、號及附表二編號
    ５、６、７、號云云，但查被告已於歷次警、偵訊及原審坦承行竊附表一、附
    表二各次財物，事後翻異前供，係卸責之詞，不足採信，此部份事證已臻明確，
    被告竊盜犯行部分洵堪認定。
二、前開準強盜之事實，訊據被告乙○○雖坦稱：有竊取被害人甲○○置於自用小客
    車內之袋子，然矢口否認其欲行逃脫時，有何施強暴之行為，並辯稱：其並無騎
    車要撞被害人，亦無扭打或反抗，請再傳訊甲○○云云。
    惟查：被告乙○○於被害人甲○○當場發現高喊「捉賊」，欲加制止時，即丟棄
    所竊得之綠色袋子，並以高速駕駛機車之強暴方式，欲行逃逸一節，業據被害人
    甲○○於警詢（參高市警三分（壹）刑字第九一０００五七０六號警卷）及原審
    審理（參原審卷第一卷第一六九、一七０頁）時證述甚詳，並與目擊證人即前開
    停車場保全人員黃士銘於警詢（參高市警三分（壹）刑字第九一０００五七０六
    號警卷）時之指陳相符，且被害人甲○○於原審審訊時更明白指稱：其與保全人
    員要去捉被告，但因被告高速駕車，怕被撞到所以有閃開等詞（參原審卷第一卷
    一七０頁），足見被告確有為脫免逮捕，而以高速駕駛機車，不惜衝撞之強暴方
    式欲行逃逸無訛；嗣因被告逆向行車擦撞及路過駛近之機車，不慎倒地，而遭保
    全人員黃士銘與不詳姓名之路人加以壓制，惟乙○○極力扭動身軀，並於勉力站
    起身後，竟又以與黃士銘強行拉扯，並做出揮拳動作之當場施強暴方式，欲掙扎
    脫身一節，亦據目擊證人即前開保全人員黃士銘於警詢（參高市警三分（壹）刑
    字第九一０００五七０六號警卷）及原審審理（參原審卷第一卷第二二０頁）時
    指陳明確，並扣得被告準強盜所用之安全帽一頂、口罩一只及乙○○前開所竊之
    贓物機車（車號ＸＰＬ─二八六號）一輛可資佐證，是被告前開所辯，顯係事後
    卸責之詞，自無足採，被害人甲○○已陳述明確，無再傳訊必要，此部份證據業
    屬確實，被告準強盜部分之犯行亦堪認定。
三、核被告乙○○所為，附表一係犯刑法第三百二十條第一項之竊盜罪，附表二係犯
    同法第三百二十一條第一項第三款之攜帶兇器竊盜罪，於行竊甲○○財物，為脫
    免逮捕而施以強暴，係犯同法第三百二十九條、第三百二十八條第一項之準強盜
    罪。被告於附表一及附表二所示，共計達四十五次竊盜犯行，時間緊接，構成要
    件均相同，顯係基於概括之犯意所為，應依連續犯之規定，論以連續攜帶兇器竊
    盜一罪，並加重其刑。被告所犯前開連續攜帶兇器竊盜及準強盜二罪，犯意各別
    ，行為互殊，犯罪構成要件不同，應予分論併罰。公訴意旨雖未就附表一編號４
    至之竊盜犯行及附表二之加重竊盜犯行等部分予以起訴，惟此部分之犯行與公
    訴人已起訴之附表一編號１至３之竊盜犯行部分，具有連續犯之裁判上一罪關係
    ，併為起訴效力所及，本院自得予以審究。
四、原審據以論罪科刑，固非無見，但附表二編號９、之犯罪時間，原審係記載「
    一時二十分許」、「五時二十分許」，致與附表一編號、相同，按被告係騎
    車一路行竊，各次犯行間隔不久，被告及辯護人所辯被告分身乏術不可能行竊，
    固無可取，惟犯罪時間應為「一時許」、「五時許」；又被告所犯準強盜罪，原
    判決事實欄僅記載被告「以高速駕車之強暴方式欲衝離現場」，有無欲衝撞被害
    人，未明確記載。被告上訴否認準強盜犯行及僅承認部分竊盜犯行，固無可取，
    但原判決既有可議，自應撤銷改判。爰審酌被告前曾因竊盜案件，經原審於八十
    五年一月十二日判處有期徒刑五月確定；又因盜匪案件，經同院判處有期徒刑七
    年八月確定；再犯搶奪案件，經同院判處有期徒刑四年十月確定；嗣經更定其執
    行刑為有期徒刑十二年，應於九十七年六月一日執行完畢，甫於九十年七月二十
    六日假釋出獄，此有臺灣高等法院被告全國前案紀錄表一份在卷可參，竟於假釋
    出獄未及一年，又為本件連續竊盜及準強盜之犯行，足見其素行顯屬不良，且其
    竊盜次數繁多，被害者甚眾，更進而有準強盜之犯行，惡性非輕，嚴重擾亂社會
    治安，是其犯罪所生實害亦重，惟犯後於原審坦供全部犯行，並無隱諱，態度尚
    佳，並期確能有悔悟之心等一切情狀，量處如主文所示之刑，並定其應執行刑，
    以示懲儆。至扣案之安全帽一頂係被告所有，且供其為準強盜之犯行所用之物，
    業據其供陳在卷（原審卷第二卷第二四頁），應依刑法第三十八條第一項第二款
    宣告沒收之。至所扣得行動電話一具及行動電話卡一張及現款新台幣三千八百零
    六元，既無任何被害人認領，被告矢口否認與其犯罪有任何關聯（原審卷第二卷
    第二四頁），自本件各該犯行觀之，亦難謂該行動電話一具及行動電話卡一張均
    與本件犯行有何關聯，另口罩一只，被告供明係置於前開所竊機車內之物（原審
    卷第二卷第二四頁），自非被告所有，依法均不得諭知沒收，併予敘明。又被告
    所犯附表二所示之各項攜帶兇器石頭行竊犯行，其所使用之石頭兇器，因係被告
    隨地撿拾加以使用，且於使用完畢後，即予丟棄，既非被告所有，亦難以證明各
    該石頭仍存在，自亦無諭知沒收之必要，亦此陳明。
五、另移送併辦之附表三所示之五件竊盜犯行，訊據被告堅決否認涉有此部分之犯行
    （原審卷第二卷第二一頁），經查：附表三編號１、２、３、５之犯行均係以撬
    開機車置物箱或破壞自用小客車車門鎖之方式行竊，與附表一、附表二所示被告
    慣有之行竊方式，均係趁被害人車門未鎖或以石塊破壞被害人車窗之方式所遂行
    之竊盜犯行，顯有不同，被告堅詞否認曾以附表三編號１、２、３、５之方式行
    竊，而卷附之被害人筆錄亦僅係陳述其事後發現確有遭竊之情形，既無從指認行
    竊之人，無從作為被告真有行竊之確證，自不得徒憑被告警詢自白即入被告於罪
    ；至附表三編號４之竊盜犯行，僅有被害人報案之筆錄，被告從未坦承有此犯行
    ，於審理時亦否認曾有此一竊盜犯行（原審卷第二卷第二一頁），亦不足以認定
    被告有此併案之犯罪，是附表三所示之竊盜犯行部分，至今各該犯罪尚屬不能證
  明，本院無從併予審酌，應退由公訴人續予詳查，併此陳明。
據上論斷，應依刑事訴訟法第三百六十九條第一項前段、第三百六十四條、第二百九
十九條第一項前段、刑法第三百二十一條第一項第三款、第三百二十九條、第三百二
十八條第一項、第五十六條、第五十一條第五款、第三十八條第一項第二款，判決如
主文。
本案經檢察官陳國全到庭執行職務。
中    華    民    國        九十二      年      十      月      七      日
                              臺灣高等法院高雄分院刑事第八庭
                                  審判長法官  郭雅美
                                        法官  裕斗
                                        法官  江泰章
右正本證明與原本無異。
準強盜部分如不服本判決應於收受本判決後十日內向本院提出上訴書狀，其未述上
訴理由者，並得於提起上訴後十日內向本院補提理由書狀（均須按他造當事人之人數
附繕本)「切勿逕送上級法院」。
竊盜部分不得上訴。
                                      書記官  郭榮芳
中    華    民    國        九十二      年      十      月      九      日
附錄：本判決論罪科刑法條
刑法第三百二十一條第一項第三款
犯竊盜罪而有左列情形之一者，處六月以上五年以下有期徒刑：
三  攜帶兇器而犯之者。
刑法第三百二十八條第一項
意圖為自己或第三人不法之所有，以強暴、脅迫、藥劑、催眠術或他法，至使不能抗
拒，而取他人之物或使其交付者，為強盜罪，處五年以上有期徒刑。
刑法第三百二十九條
竊盜或搶奪，因防護贓物、脫免逮捕或湮滅罪證，而當場施以強暴脅迫者，以強盜論
。
                                                                      Ｈ


司法院資訊處製作；財團法人民間司法改革基金會備份。
